【裁判字號】    92,訴,449
【裁判日期】    920416
【裁判案由】    違反山坡地保育利用條例
【裁判全文】
臺灣桃園地方法院刑事判決                          九十二年度訴字第四四九號
    公  訴  人  臺灣桃園地方法院檢察署檢察官
    被      告  甲○○
右列被告因違反山坡地保育利用條例案件，經檢察官提起公訴（九十一年度偵字第二
二三０八號），本院判決如左：
        主  文
甲○○依法應擬具水土保持計畫而未擬具，於其經營之山坡地為宜農地之經營、使用
，致生水土流失，處有期徒刑柒月，緩刑貳年。
        事  實
一、緣乙○○所有之桃園縣龜山鄉○○○段員林坑小段九六－六地號土地已於民國六
    十八年十一月二十一日，經行政院以台六八經字第一一七○一號函核定，並經台
    灣省政府於六十九年二月六日以府農山字第一二○一六六號公告為山坡地，該地
    號土地之經營人、使用人若在該山坡地為宜農地之經營、使用或其他之開發或利
    用，應於其經營或使用之範圍內，依主管機關規定之水土保持技術規範及期限，
    實施水土保持之處理與維護。又前開土地原係搭建倉庫使用，後因發生大火而付
    諸傾頹，乙○○之子甲○○於取得乙○○同意後，乃思將該土地改為園藝農地使
    用，後即於九十一年十一月間起，未先擬具水土保持計畫，送請目的事業主管機
    關會同主管機關核定，即擅自在前開地號土地從事開挖整地並興建工作物，並委
    請載運工地土方之砂石車司機將工地土方載往該土地傾倒，以備供園藝使用，又
    其雖有在該土地四週興築擋土牆，然擋土牆之外側即為坡度，由於擋土牆下方基
    側未做好坡面保護措施或加設防止沖刷及排水等設施，且上開山坡地因開挖整地
    造成土石裸露、復有大量之工地土方堆積於上（擋土牆及土堆位置詳如附圖所示
    ），倘遇豪雨颱風侵襲易引起土石流失，造成沖蝕、塌方，影響水源涵養，危及
    下游農耕作物生產及居民生命財產損失等具體危險。嗣於九十一年十二月六日下
    午二時許，適有不知情之蔡文博、劉邦偉（其二人另經公訴人為不起訴處分）分
    別駕駛滿載工程廢土之車牌號碼為ＮＭ－一四０號、ＮＪ－五八五號之營業曳引
    車，因受甲○○之委託至前開土地準備傾倒廢土，並有不知情之賴國明駕駛車牌
    號碼四八三－ＧＥ號大貨車載運挖土機前往該址整地時，經警會同桃園縣政府農
    業局及龜山鄉公所人員當場查獲。
二、案經桃園縣警察局龜山分局報請臺灣桃園地方法院檢察署檢察官偵查起訴。
        理  由
一、訊據被告甲○○對右開時、地未先擬具水土保持計劃經主管機關核可，即在現場
    整地並於系爭山坡地興建工作物備供園藝農地使用一事坦承不諱，核與證人即受
    被告之邀載運工程廢土至該山坡地傾倒之曳引車司機蔡文博、劉邦偉於警、偵訊
    時之證述情節相符，而系爭桃園縣龜山鄉○○○段員林坑小段九六－六地號土地
    已於民國六十八年十一月二十一日，經行政院以台六八經字第一一七○一號函核
    定，並經台灣省政府於六十九年二月六日以府農山字第一二○一六六號公告為山
    坡地，係屬山坡地保育利用條例所稱之山坡地，亦有桃園縣政府九十二年二月十
    八日府農保字第０九二００三三八四一號函及該函所附之台灣省山坡地範圍地段
    明細表一紙在卷可憑。再查，被告在右開土地興建右開工作物時，固有在該土地
    四週興築擋土牆，然擋土牆之外側即為坡度，由於擋土牆下方基側未做好坡面保
    護措施或加設防止沖刷及排水等設施，且右開屬山坡地之土地因開挖整地造成土
    石裸露、復有大量之工地土方堆積於上（擋土牆及土堆位置詳如附圖所示），倘
    遇豪雨颱風侵襲易引起土石流失，造成沖蝕、塌方，影響水源涵養，危及下游農
    耕作物生產及居民生命財產損失；再者，系爭山坡地處於斜坡邊緣，被告於邊坡
    興建擋土牆之工作物，系爭山坡地土地內復堆置其他工地所開挖之紅土，系爭山
    坡地邊坡則無任何斜坡穩定計劃，例如打樁、編紮、種草、種樹等防止土石流失
    之方法，底下復未挖掘沉沙池，益見被告興築之擋土牆於豪雨颱風來臨時，由於
    坡道無減緩砂石、水土之衝擊力之設施，該擋土牆不足以有效防止水土流失，顯
    有致生具體之公共危險之情，此有臺灣桃園地方法院檢察署檢察官於九十一年十
    二月廿七日至現場勘驗之勘驗筆錄一紙、現場照片廿七幀在卷足稽，可見被告之
    前開興建行為，依社會一般觀念加以客觀之判定，確足導致前開山坡地土石之流
    失、造成沖蝕、水源涵養程度降低，而具有具體之危險存在，至被告在擋土牆內
    側之土地上鋪設水泥地面並設有間隔五、六十公分之許多小洞，僅係用供園藝種
    植之排水功能，無足阻擋該土地週遭之水土流失，並此敘明。此外，系爭山坡地
    係登記於被告之父乙○○所有，亦有土地登記簿謄本一紙在卷可憑，乙○○到院
    證稱其有同意其子即被告使用該土地，因之，本件尚非在他人山坡地擅自墾殖，
    而係違背水土保持相關計畫。綜上，本件事證明確，被告右開犯行足堪認定。
二、被告之所為，係違反山坡地保育利用條例第三十五條第一項第一款之規定，核犯
    同法條第三項前段之罪（本件被告尚未經主管機關限期改正，因之，自不構成水
    土保持法第三十三條第三項前段之罪）；本件被告係徵得土地所有權人乙○○同
    意使用右開山坡地，因之，其係該山坡地之經營人、使用人，其之開發行為自非
    屬在公有或他人山坡地內未經同意「擅自」開發之行為，自不得論以山坡地保育
    利用條例第三十四條第一項之罪，公訴人之法條引用容有未洽，然其起訴事實與
    本院判決事實同一，爰逕行變更起訴法條。爰審酌被告行為造成水土流失之危險
    性、其非法開發之手段、其犯罪目的、犯後態度等一切情狀，量處如主文所示之
    刑。末查被告未曾受有期徒刑以上刑之宣告，有臺灣高等法院被告全國前案紀錄
    表附卷足按，本院認其經此刑之教訓，自當知所警惕，信無再犯之虞，認其刑以
    暫不執行為適當，爰併予宣告緩刑二年，以啟自新。
據上論斷，應依刑事訴訟法第二百九十九條第一項前段、第三百條，山坡地保育利用
條例第三十五條第三項前段、第一項第一款，刑法第十一條前段、第七十四條第一款
，判決如主文。
本案經檢察官陳雅譽到庭執行職務
中      華      民      國      九十二    年    四      月      十六    日
                                臺灣桃園地方法院刑事第一庭
                                      法  官    曾  雨  明
右正本證明與原本無異。
如不服本判決，應於判決送達後十日內向本院提出上訴狀( 應附繕本 )，上訴於
臺灣高等法院。
                                      書記官    戴  育  萍
中        華        民        國    九十二    年    四    月    十七    日
附論罪科刑依據之法條：
山坡地保育利用條例第三十五條第三項前段、第一項第一款
有下列情形之一者，處新台幣六萬元以上三十萬元以下罰鍰︰
一  依法應擬具水土保持計畫而未擬具，或水土保持計畫未經核定而擅自實施，或未
    依核定之水土保持計畫實施者。
二  違反第二十五條第一項規定，未在期限內改正者。
前項各款情形之一，經限期改正而不改正，或未依改正事項改正者，得按次分別處罰
，至改正為止；並得令其停工，沒入其設施及所使用之機具，強制拆除並清除其工作
物；所需費用，由經營人、使用人或所有人負擔。
第一項各款情形之一，致生水土流失、毀損水土保持處理與維護設施或釀成災害者，
處六月以上五年以下有期徒刑，得併科新台幣六十萬元以下罰金；因而致人於死者，
處三年以上十年以下有期徒刑，得併科新台幣八十萬元以下罰金；致重傷者，處一年
以上七年以下有期徒刑，得併科新台幣六十萬元以下罰金。
附圖：


司法院資訊處製作；財團法人民間司法改革基金會備份。
